【裁判字號】    97,重訴,2941
【裁判日期】    971024
【裁判案由】    違反槍砲彈藥刀械管制條例
【裁判全文】
臺灣臺中地方法院刑事判決            97年度重訴字第2941號
公  訴  人  臺灣臺中地方法院檢察署檢察官
被      告  戊○○
指定辯護人  本院公設辯護人  丁○○
上列被告因違反槍砲彈藥刀械管制條例案件，經檢察官提起公訴
(97年度偵字第13453號)，本院判決如下：
    主  文
戊○○共同未經許可，販賣可發射子彈具有殺傷力之改造手槍，
未遂，處有期徒刑貳年捌月，併科罰金新臺幣伍萬元，罰金如易
服勞役，以新臺幣壹仟元折算壹日。扣案可發射子彈具有殺傷力
之仿WALTHER廠PPK/S型半自動手槍製造之改造手槍壹枝（含彈匣
壹個，槍枝管制編號：0000000000號）、非制式子彈
顆均沒收。
    犯罪事實
一、緣乙○○ (另經本院判處罪刑確定)、陳林德 (未據起訴)、
    陳麗真 (陳林德之母，未據起訴)因經濟困難，為牟販賣槍
    彈取得傭金，共同基於販賣可發射子彈具殺傷力之槍枝、子
    彈之犯意聯絡，由陳林德於民國97年1月間某日，向A男 (真
    實姓名年籍均詳卷)表示有管道可取得具有殺傷力之槍彈，
    詢問A男是否有意購買，經A男佯稱伊老闆有意購買槍彈，雙
    方並達成以新臺幣(下同)30 萬元之價格，購買制式手槍1枝
    及子彈16顆之約定後，A男即將此訊息轉告警方知悉；而陳
    林德為尋得槍彈來源，乃以其所使用門號0000000000號、00
    00000000號行動電話 (均未扣案)撥打乙○○所有門號00000
    00000號行動電話 (未扣案)，向乙○○詢問有無槍彈可供出
    售，適戊○○(綽號阿南)在旁，乙○○遂轉而向戊○○詢問
    有無管道取得槍彈販賣。詎戊○○明知可發射子彈具殺傷力
    之槍枝、子彈，均為槍砲彈藥刀械管制條例管制之物品，非
    經中央主管機關許可，不得販賣，竟與乙○○、陳林德、陳
    麗真共同基於販賣可發射子彈具殺傷力之槍枝、子彈之犯意
    聯絡，應允找尋，並以其所使用門號0000000000行動電話 (
    未扣案)撥打與之亦有犯意聯絡之姓名年籍不詳綽號「昌哥
    」(另由檢察官偵辦中)之成年男子所使用門號0000000000號
    、0000000000號行動電話接洽確認有槍彈後，翌日即以其所
    使用之上開行動電話通知乙○○已尋得槍彈，要求乙○○通
    知買家備妥購買款項等候通知交易，乙○○即將此事電話通
    知陳林德，陳林德隨即轉告A男交易槍彈之事，其後，因陳
    林德南下無法聯絡行蹤，即由陳麗真於97年1月20日中午某
    時許，提供A男之行動電話門號 (號碼詳卷)予乙○○，並電
    告A男會由一名綽號「阿草」男子與其聯絡交易槍彈事宜。
    嗣乙○○即通知戊○○前至臺中會合，戊○○遂自彰化搭乘
    火車於同日下午4時30分許抵達臺中火車站，乙○○乃於同
    日下午4時42分許撥打A男上開行動電話，約定雙方於同日下
    午5、6時許，在臺中市○○路之向日葵茶坊交易，戊○○復
    同時聯絡綽號「昌哥」之成年男子攜帶所有可發射子彈具有
    殺傷力之仿WALTHER廠PPK/S型半自動手槍製造之槍枝，換裝
    土造金屬槍管而成之改造手槍1枝(槍枝管制編號：00000000
    00號，含彈匣1個)、非制式子彈5顆等槍彈在上述茶坊外等
    候指示交易，俟乙○○、戊○○依約至該茶坊與A男及佯裝A
    男老闆之警員張國新見面，因現場未見槍彈，A男、張國新
    乃質問乙○○、戊○○等人：槍彈在何處？是否故意設計陷
    阱讓警方前來查緝？等語，並以現場沒有槍彈不願交易為由
    離開。事後，戊○○向乙○○表示槍彈已託友人帶出來，若
    未完成交易無法向友人交代，要求乙○○聯絡買家前來交易
    ，乙○○遂再以其使用上開行動電話與A男所有上述行動電
    話聯絡，並約定於同日晚間8時許，在臺中市○○區○○路
    與文心南五路附近社區公園交易，乙○○、戊○○即搭乘綽
    號「昌哥」成年男子及2名不知名男子駕駛之自小客車，依
    約前往約定地點附近，由綽號「昌哥」之成年男子將上述槍
    枝以毛巾包裹、子彈藏放在香煙盒內後，放入乙○○之背包
    內，由戊○○、乙○○下車至上開公園內與A男、張國新進
    行交易，綽號「昌哥」之成年男子等人則在車上等候。同日
    晚間8時40分許在上開公園內，乙○○欲自其背包內取出上
    開槍彈時進行交易時，為警當場查獲逮捕，並扣得上述槍彈
    ，因而未達成買賣槍彈之行為，而戊○○見狀，則乘隙逃逸
    無蹤，嗣於97年6月3日為警持臺灣臺中地方法院檢察署拘票
    至戊○○位於彰化縣彰化市○○街60號住處將之拘提到案。
二、案經臺中市警察局移請臺灣臺中地方法院檢察署檢察官偵查
    起訴。
    理  由
一、有關證據能力方面：
(一)按被告以外之人於審判外之言詞或書面陳述，除法律有規定
    者外，不得作為證據；又被告以外之人於審判外之陳述，雖
    不符合同法第159條之1至第159條之4之規定，但經當事人於
    審判程序同意作為證據，法院審酌該言詞陳述或書面陳述作
    成時之情況，認為適當者，亦得為證據。當事人、代理人或
    辯護人於法院調查證據時，知有第159條第1項不得為證據之
    情形，而未於言詞辯論終結前聲明異議者，視為有前項之同
    意，刑事訴訟法第159條第1項及第159條之5分別定有明文。
    查下列各該被告以外之人於審判外之陳述(包含書面陳述)，
    雖屬傳聞證據，惟除下述(二)部分外，經被告及指定辯護人
    於本院準備程序時同意引為審判期日調查之證據，且迄於言
    詞辯論終結前亦未再聲明異議，本院審認上開證據作成時之
    情況，認應無違法或不當情事，與本案待證事實間復具有相
    當之關聯性，以之為本案證據尚無不當，依刑事訴訟法第15
    9條之5之規定，均有證據能力，合先敘明。
(二)證人乙○○於警詢中所為之指述，為被告以外之人於審判外
    之言詞陳述，屬傳聞證據，被告及指定辯護人就該證據之證
    據能力提出爭執(見本院卷第22頁)，復查無得例外取得證據
    能力之法律依據，應認無證據能力，不得採為認定被告有罪
    之證據資料。
二、認定犯罪事實所憑之證據及理由：
    訊據被告戊○○固不否認因乙○○向其詢問有無門路購買槍
    彈後，即向綽號「昌哥」之成年男子接洽買賣槍枝事宜，並
    進而於97年1月20日晚間8時40分許，與乙○○攜帶上開槍彈
    至臺中市○○區○○路、文心南五路附近公園內，欲交易上
    開槍彈時為警方查獲之事實，惟矢口否認有何非法販賣可發
    射子彈具有殺傷力之槍枝、子彈之犯行，辯稱：扣案改造手
    槍、子彈不是伊交給乙○○，因伊知道「昌哥」是在混的，
    在臺中要拿到槍並不是很困難，故介紹「昌哥」給乙○○認
    識，槍彈是案發當天「昌哥」在車上交給乙○○的，從頭到
    尾伊都沒有經手云云；辯護人則為被告辯護稱：本案依據證
    人乙○○、張國新所述可知係由警方及線民喬裝買家，渠等
    原無買槍之真意，且被告本無販賣槍枝之故意，純因警察及
    線民之設計教唆，始萌生犯意，警方以不正當手段使原無犯
    罪故意之人因而萌生犯意而實施犯罪，再進而蒐集其犯罪證
    據予以逮捕偵辦，為陷害教唆，手段顯然違反憲法對於基本
    人權之保障，且已逾越偵查犯罪之必要程度，對於公共利益
    之維護並無意義，此違反法定程序所取得之證據資料，應不
    具證據能力云云。惟查：
(一)本案係共犯陳林德先向證人A男透露有管道取得槍彈，欲販
    賣槍彈予A男，A男因而佯稱伊老闆有意購買槍彈，並將此訊
    息通知警方知悉，由警員張國新佯裝A男老闆欲與陳林德進
    行交易，陳林德則經由共犯乙○○找尋槍彈圖售，因乙○○
    無槍彈，轉而向被告尋求來源，被告因而聯繫綽號「昌哥」
    之成年男子提供槍彈，並於案發當日直接由乙○○與A男、
    被告與「昌哥」分別以電話聯繫約定交易時、地後，被告、
    乙○○及「昌哥」即依約攜帶上述槍彈前往交易，而於上開
    時、地為警查獲，並扣得上述槍彈等情，業據被告戊○○坦
    認確有其事，並經證人乙○○、張國新於本院審理時 (見本
    院卷第54至56頁、第58至60頁)、證人A男於另案即本院97年
    度訴字第1149號乙○○違反槍砲彈藥刀械管制條例案件審理
    時證述綦詳 (見本院97年度訴字第1149號卷第195至204頁，
    節本附於本院卷第95至112頁)，此外，復有卷附被告所使用
    門號0000000000號行動電話自96年12月1日起迄97年1月27日
    止之雙向通聯紀錄、乙○○所有門號0000000000號行動電話
    自96年12月15日起迄97年1月21日止之雙向通聯紀錄(見臺中
    市警察局中市警刑 (偵五)字第041號卷第24至37頁，下稱警
    卷)、查獲槍枝照片4張 (見臺中市警察局中市警刑(偵五)字
    第0006號卷第10至11頁)、及扣案仿WALTHER廠PPK/S型半自
    動手槍製造之改造手槍1枝(槍枝管制編號：0000000000號，
    含彈匣1個)、非制式子彈5顆可資佐證。又上開扣案槍彈經
    警方送內政部警政署刑事警察局以性能檢驗法及試射法鑑定
    結果，認：「一送鑑手槍1枝(槍枝管制編號：0000000000號
    )，認係改造手槍，由仿WALTHER廠PPK/S型半自動手槍製造
    之槍枝，換裝土造金屬槍管而成，擊發功能正常，可供擊發
    適用子彈使用，認具殺傷力。二送鑑子彈5顆，認均係非制
    式子彈，由金屬彈殼組合直徑8.0±0.5mm金屬彈頭而成，採
    樣2顆試射，可擊發，認具殺傷力。」一節，亦有該局97年3
    月3日刑鑑字第0970017608號槍彈鑑定書及槍彈照片6張在卷
    可參 (見臺灣臺中地方法院檢察署97年度偵字第2748號卷影
    卷第27至29頁，下稱偵字第2748號卷影卷)，是被告與乙○○、陳德林、陳麗真及綽號「昌哥」之成年男子等人間共同
    販賣上開槍彈之犯行，應堪認定。
(二)按學理上所稱之「陷害教唆」，屬於「誘捕偵查」型態之一
    ，而「誘捕偵查」，依美、日實務運作，區分為二種偵查類
    型，一為「創造犯意型之誘捕偵查」，一為「提供機會型之
    誘捕偵查」，前者，係指行為人原無犯罪之意思，純因具有
    司法警察權者之設計誘陷，以唆使其萌生犯意，待其形式上
    符合著手於犯罪行為之實行時，再予逮捕者而言，實務上稱
    之為「陷害教唆」；後者，係指行為人原已犯罪或具有犯罪
    之意思，具有司法警察權之偵查人員於獲悉後為取得證據，
    僅係提供機會，以設計引誘之方式，佯與之為對合行為，使
    其暴露犯罪事證，待其著手於犯罪行為之實行時，予以逮捕
    、偵辦者而言，實務上稱此為「釣魚偵查」。關於「提供機
    會型之誘捕偵查」型態之「釣魚偵查」，因屬偵查犯罪技巧
    之範疇，並未違反憲法對於基本人權之保障，且於公共利益
    之維護有其必要性，故依「釣魚」方式所蒐集之證據資料，
    非無證據能力。而關於「創造犯意型之誘捕偵查」所得證據
    資料，係司法警察以引誘或教唆犯罪之不正當手段，使原無
    犯罪故意之人因而萌生犯意而實施犯罪行為，再進而蒐集其
    犯罪之證據而予以逮捕偵辦；縱其目的在於查緝犯罪，但其
    手段顯然違反憲法對於基本人權之保障，且已逾越偵查犯罪
    之必要程度，對於公共利益之維護並無意義，其因此等違反
    法定程序所取得之證據資料，應不具有證據能力 (參照最高
    法院97年度臺上字第4942號、第4423號、第418號、96年度
    臺上字第1250號、92年度臺上字第4558號判決、91年度臺上
    字第1523號、90年度臺上字第606號、第2972號、第4237號
    、第4038號、89年度臺上字第5791號、87年度臺上字第297
    號判決均同此意旨)。本案依證人A男於本院97年度訴字第11
    49號審理時證述：案發前幾天，陳林德說要過年了，他沒有
    錢，主動問伊要不要買槍，伊說好，當時說是制式手槍1把
    、16發子彈，價格30萬元，案發前2、3天在臺中縣大甲鎮肯
    德基2樓陳林德以電話聯絡說要交給伊，但陳林德沒有來，
    之後陳林德打給伊叫伊再給他一次機會，要賣槍給伊，大概
    在肯德基過後1、2天，好像是案發前1天，約在臺中市科博
    館門口見面，陳林德說要交槍給伊，但當天陳林德沒有帶槍
    去，這2次伊有告知警方陳林德就是要賣槍給伊之人，警方
    都在附近等，但因為沒有交易，所以警察沒有過來。案發當
    日接近中午時，陳林德的母親打電話告訴伊有一個綽號叫阿
    草的會與伊聯絡賣槍的事宜，並把伊的電話給阿草，當天下
    午阿草就打電話給伊約地點要交槍，這是第1次與阿草接洽
    ，伊與警方人員張國新一同前往約定之臺中市○○路與雙十
    路的泡沫紅茶店碰面，見面伊才知道阿草就是乙○○，乙○○還帶一個陌生男子來，但沒有帶槍來，伊與張國新就離開
    去吃飯，吃飯期間乙○○一直打電話給伊說給他一次機會，
    他說約在大墩路口與南屯路口交易，伊與張國新過去時，乙○○與一個陌生男子已在那裡。伊是要跟陳林德交易，陳林
    德有無調槍伊不清楚，因為是陳林德母親聯絡阿草，把伊電
    話給阿草，阿草才知道有伊這個人，應該是陳林德介紹乙○○賣槍給伊。伊本身並無購買槍枝之意，所以當天伊沒有帶
    錢等語 (見本院97年度訴字第1149號卷第195至204頁，節本
    附於本院卷第95至112頁)；證人即臺中市警察局刑警大隊偵
    五隊警員張國新於本院審理時證述：本案係97年1月20日下
    午1時許左右有民眾到警局報案說他知道有槍枝交易，問伊
    是否要去取締，該案件在數日前，該民眾已與偵四隊警員甲○○一起出去查緝，但沒有抓到，當日他來說有槍枝交易，
    因為甲○○休息，伊才幫忙去查。檢舉時，線民說還不知道
    對方是誰，只說叫阿草的要賣槍，要到下午5點之後搭上線
    才知道。當天下午5、6時線民以電話與乙○○或被告聯絡交
    易地點，約在雙十路那邊，伊和線民一起假裝買主去茶坊，
    另2位同事在外圍看有無其他人進去，因為被告和乙○○說
    槍枝沒帶，伊就跟他們說你們是否為了要配合警察抓人，所
    以誘騙我們出來，伊看他們沒有槍枝，就離開了。後來不知
    道是乙○○或是被告又約好交易槍枝，在臺中市○○區○○
    路、文心南五路附近公園內，所以我們才又去那邊查緝，當
    時被告距離乙○○約有4、5公尺，因乙○○有背背包，我們
    怕槍案發生，所以僅逮捕有背包的乙○○，不及逮捕被告，
    被告逃逸。乙○○說槍枝是阿南交給他，還有2、3個不知名
    的人等語(見本院卷第58至60頁)；證人即臺中市警察局刑警
    大隊偵四隊警員甲○○於本院審理時證稱：本案是線民提供
    ，在查獲前2、3天偵四隊得到線索埋伏過3個地點，但沒有
    查到。後來伊放假，該線民是性急的人，他就找偵五隊張國
    新去處理。當時該線民說是陳林德跟他說有槍要賣，他說他
    會幫我們約出來，我們請線民充當買主，請陳林德的朋友拿
    槍出來看，就是要看貨的意思。當時線民有跟陳林德他們謊
    稱是他的老闆要買槍等語(見本院卷第77頁背面至78頁)。是
    綜觀上開證人所述，並參以卷附乙○○所有0000000000號行
    動電話雙向通聯紀錄顯示，乙○○確係於97年1月20日案發
    當日下午4時42分許，先行主動與A男所使用行動電話 (號碼
    詳卷)聯繫等情 (見警卷第30頁)，足見本案係陳林德先行向
    證人A男詢問是否要購買槍枝，經證人A男佯稱欲購買槍彈，
    並向臺中市警察局刑警大隊偵四隊檢舉該等情事，並非警方
    主動設計誘引始而萌生非法販賣槍彈之犯意，其後陳林德因
    故未能取得槍枝而交易未果；另乙○○於陳林德請託尋找槍
    彈來源後，經由被告向綽號「昌哥」之成年男子取得槍彈，
    而由陳林德之母陳麗真另行提供A男行動電話門號予乙○○
    ，於A男與陳麗貞電話聯絡得知乙○○已尋得槍枝來源欲販
    售後，再向偵五隊警員張國新報告，由警方利用機會，順勢
    佯裝買主與A男前往交易，A男顯非由警察機關之授意而與乙○○、被告接觸，且被告、乙○○、綽號「昌哥」之成年男
    子等人非法販賣槍彈之決意，亦非A男或警員以引誘或教唆
    犯罪之不正當手段使之因而萌生犯意而實施犯罪，再進而蒐
    集其等犯罪之證據或予以逮捕偵辦，自與所謂「陷害教唆」
    之要件不符。況就警方立場而言，本案偵查之對象原係與A
    男聯繫槍枝交易之陳林德，於交易未果後，案發當日另經A
    男告知綽號阿草之乙○○有槍彈可供交易，偵查對象均非被
    告，而陳林德、乙○○會向何管道取得槍彈，並非警方所能
    預期或教唆而得；另就被告而言，其經乙○○表示有人需要
    槍彈，詢以有無購買槍彈之來源後，進而聯絡綽號「昌哥」
    之成年男子提供槍彈販賣，進而與乙○○一同前往交付上開
    槍彈，並非A男直接對其要約，且其所為與受一般人之委託
    ，而取得槍彈販售之行為無異，與警方是否設計誘引，因果
    關係相距甚遠，自不得謂被告共同參與販賣槍彈之行為，係
    因A男配合警方誘捕所致，此與所謂陷害教唆即有區別。是
    以本案尚無任何警員先行授意證人A男引誘被告犯罪之不正
    當手段蒐集被告犯罪之證據或予以逮捕偵辦，而使原不具犯
    罪故意之被告萌生犯意之情，甚為明確，警員佯裝買槍之偵
    查作為，手段並未違反憲法對基本人權之保障及偵查犯罪之
    必要程度，所取得之供述證據、扣案槍彈等證據資料，自得
    採為法院論罪科刑之依據。指定辯護人為被告辯以被告於警
    員陷害教唆前原無販賣上開槍、彈之犯意，本案係員警陷害
    教唆引誘被告、乙○○犯罪，所取得之證據應無證據能力云
    云，顯係事後卸責之詞，不足採信。
(三)至於就有關上開槍彈究係何人交付予乙○○一節，證人乙○○於偵訊時僅供稱係97年1月20日傍晚5、6點，被告和朋友
    開黑色mazda車在臺中市○○路與南屯路口公園處接伊上車
    ，在車上把槍彈拿給伊等語 (見偵字第2748號卷影卷第7頁)
    ，惟其於本院審理時經交互詰問後則證稱：97年1月20日晚
    上8時許，被告要賣槍的朋友開車載伊與被告到臺中市○○
    區○○路、文心南五路附近公園內交易，當時車上包括伊和
    被告有5個人，賣槍的人本來要叫他自己的人和伊及被告一
    起去公園交易，好像他的人不要去交易，槍本來就用毛巾包
    好，伊剛好有背包，所以被告的朋友就在車上將槍交給伊放
    在伊的包包，由被告和伊一起到公園交易，不是被告交給伊
    。被查獲時因為槍是伊找被告調槍的，所以伊說是被告拿給
    伊，伊當時沒有講得很詳細。偵查中檢察官問伊槍的來源，
    槍是被告朋友帶來的，所以伊才說是被告拿給伊等語 (見本
    院卷第54至55頁)。而觀之證人乙○○偵訊筆錄所載本案販
    賣槍彈之聯繫、交易過程等情，確未詳細供明，且就槍彈究
    係被告或綽號「昌哥」之成年男子，抑或他人在車上交付給
    伊，亦未敘及，而衡之斯時被告、乙○○及綽號「昌哥」之
    成年男子既均在車內，扣案槍彈係「昌哥」所有，欲由被告
    、乙○○前往上開公園與A男、張國新進行交易，實無必要
    先由「昌哥」將扣案槍彈交予被告後，再由被告交予乙○○
    之理，是證人乙○○於本院審理時之證述應屬可信。然此固
    堪認上開槍彈係由綽號「昌哥」之成年男子逕交予乙○○收
    執之情，惟按刑法上之從犯，係指僅以幫助之意思，對於正
    犯資以助力，而未參與實施犯罪構成要件之行為者而言，如
    就構成犯罪事實之一部，已參與實施，即屬共同正犯；又所
    謂參與犯罪構成要件以外之行為者，指其所參與者非直接構
    成某種犯罪事實之內容，而僅係助成其犯罪事實實現之行為
    而言，苟已參與構成某種犯罪事實之一部，即屬分擔實施犯
    罪之行為，雖僅以幫助他人犯罪之意思而參與，亦仍屬共同
    正犯，最高法院著有30年上字第1781號、27年上字第1333號
    判例、92年度臺上字第5407號判決意旨可資參照；次按刑法
    上所謂販賣行為，係指以營利為目的，有償轉讓，而商品購
    入或賣出，有一於此，犯罪即為完成，故交付商品與收取價
    金，均屬販賣犯罪之構成要件行為，縱以幫助他人營利犯罪
    之意思，而有參與交付買賣標的物、收取貨款之販賣要件行
    為，自應論以共同正犯而非從犯 (最高法院84年度臺上字第
    5647號、91年度臺上字第2974號判決意旨參照)；再按共同
    正犯間，非僅就其自己實施之行為負其責任，並在犯意聯絡
    之範圍內，對於他共同正犯所實施之行為，亦應共同負責。
    又共同正犯之成立，祇須具有犯意之聯絡，行為之分擔，既
    不問犯罪動機起於何人，亦不必每一階段犯行，均經參與，
    最高法院著有32年上字第1905號、34年上字第862號判例可
    資參照。查被告涉有本案非法販賣槍彈犯行，固係源於乙○○向被告詢問有無購買槍彈之來源，惟依證人乙○○於本院
    審理時證稱：陳林德跟伊說他朋友的老闆託他買槍，要以30
    萬元買槍彈，本來說要買制式手槍，一手交錢一手交貨，因
    當時被告剛好在伊旁邊，所以伊就順便問被告有沒有，被告
    說要問他朋友看看。伊不認識賣家，是被告去向賣家說，所
    以後來成交價格伊也不知道。陳林德有問伊如果調到槍，買
    要多少錢，伊跟「陳林德」說22萬元，差價是8萬元，看陳
    林德拿多少給伊，被告拿多少伊不知道。是被告和伊一起到
    公園交易，當時被告站在伊前面距離3至5公尺左右的地方等
    語(見本院卷第53至56頁)觀之，足見被告明知乙○○、綽號
    「昌哥」之成年男子有藉販賣槍彈予A男、佯裝買家之警員
    張國新以牟利之意，復參以本案係由乙○○與A男、被告與
    綽號「昌哥」之成年男子分別以電話聯繫槍彈交易，並由乙○○與被告攜帶上述槍彈至約定地點進行交易之過程，及被
    告於警詢時供承：因之前伊在pub工作，乙○○認為伊交友
    很廣，乙○○約於案發前5日告知有人要買槍一事後，一開
    始伊拒絕，跟乙○○說伊沒有管道，這段期間乙○○天天打
    電話給伊，乙○○知道伊經濟不好，叫伊介紹管道，乙○○
    大概有提交易金額約30萬元，說交易成功後他會給伊3到5萬
    元佣金，直到案發前2天伊才打電話聯絡之前認識的昌哥，
    詢問昌哥有沒有槍，伊朋友要買，昌哥第1通電話說沒有，
    第2通電話才說有槍，然後約時間地點要看槍，但剛開始沒
    見到槍，直到97年1月20日，昌哥知道伊要跟乙○○一同下
    車進行交易，才將槍枝用襪子包住直接拿給乙○○，昌哥和
    2名不知名男子在附近路口車上未下車，後來乙○○被抓走
    ，昌哥找伊說要伊負責損失等語(見警卷第1至4頁)；於本院
    審理時供認：係伊與昌哥聯絡說要介紹一個朋友叫乙○○給
    他認識，97年1月19日晚上伊帶乙○○與昌哥見面談買賣槍
    枝的事情，細節伊不清楚，當天他們沒有彼此留電話，他們
    要求伊幫他們聯絡時間、地點，當天晚上他們有要伊在隔天
    下午到臺中，隔天下午伊到臺中火車站，乙○○就開車載伊
    到臺中市○○路與雙十路口的茶坊，乙○○叫伊打電話給昌
    哥，問昌哥什麼時候可以到，我們在那邊等約過1個小時後
    ，乙○○有兩位年約30多歲的男性朋友過來，他們到了之後
    就問乙○○東西呢，乙○○又要伊打電話給昌哥問什麼時候
    過來，又等了約20、30分鐘左右，那兩個朋友不耐煩，就離
    開了，沒多久，昌哥和他2個朋友一起過來，後來我們就到
    臺中縣太平市立體停車場那邊，詳細地址我不清楚。昌哥在
    那邊有問乙○○東西還要不要，乙○○說要，乙○○就在該
    停車場打電話聯絡他朋友，當晚晚上7時許乙○○才說要再
    跟那兩位朋友約在臺中市○○路與文心南五路附近碰面，伊
    與乙○○坐昌哥他們3個人的車子載過去，要下車的時候，
    昌哥將1包白色包起來的東西以及1個煙盒交給乙○○，伊與
    乙○○下車和乙○○的朋友見面，乙○○一個人在公園裡面
    等，伊在公園外面等他兩位朋友，再帶他兩位朋友進入公園
    內，與乙○○碰面，後來伊等了約1分鐘，就聽到上膛的聲
    音，伊嚇到就跑了等語(見本院卷第8頁背面至第9頁)，倘被
    告未有販賣槍彈之犯意，對於乙○○介紹購買槍彈之訊息，
    大可置之不理，其捨此不為，不僅實際負責聯絡販賣槍彈事
    宜，且親自與乙○○共同攜帶槍彈至約定地點與A男、張國
    新進行交易，直接參與交付槍彈之行為，其主觀上非僅有幫
    助綽號昌哥之人販賣槍枝子彈之意至明，且其所為均屬非法
    販賣槍彈犯行之構成要件行為之一部，無從與乙○○、綽號
    「昌哥」之成年男子切割，茍認被告之上開行為僅屬幫助乙○○、綽號「昌哥」之成年男子販賣槍彈，則豈非於所有槍
    彈交易過程中，只要有中介者即可如是辯解而脫逸刑罰之規
    範。是被告所為應評價為實施販賣槍彈之主要履行行為與核
    心行為，已參與構成要件之實施，自應認為共同正犯，非僅
    止於幫助販賣槍彈而已。被告辯稱其動機僅係在幫忙朋友，
    而介紹昌哥與乙○○認識云云，顯不足採。
(四)另按刑法上關於販賣罪，祇要被告本身原有販賣之故意，且
    已著手於販賣行為，即應分別情形論以販賣既遂或未遂。倘
    對造無買受之真意，為協助警察辦案而佯稱購買，以求人贓
    俱獲，雖事實上不能真正完成買賣，但被告原來既有販賣之
    故意，且已著手於販賣行為，仍應論以販賣罪之未遂犯，此
    與被告原無販賣之意思，單純被誘捕之情形有別 (最高法院
    85年3月12日85年度第4次刑事庭會議決議、最高法院89年度
    臺上字第4144號判決意旨參照)。本案證人A男及佯裝買家之
    警員張國新自始即無買受扣案槍彈之真意乙節，業據證人A
    男於另案即本院97年度訴字第1149號乙○○違反槍砲彈藥刀
    械管制條例案件審理時具結證述明確 (見本院97年度訴字第
    1149號卷第204頁，節本附於本院卷第112頁)，核與證人即
    警員張國新、甲○○於本院審理時證述情節相符 (見本院卷
    第58至60頁、第77至78頁)，是渠等確無購買槍枝之意思，
    事實上亦不能真正完成買賣，惟揆諸前揭判決意旨，被告、
    乙○○及綽號「昌哥」之成年男子等人既有販賣之故意，且
    已著手於販賣行為，仍應論以販賣槍枝罪之未遂犯。
(五)綜上所述，本案事證已臻明確，被告與乙○○、陳林德、陳
    麗真、及綽號「昌哥」之成年男子共同販賣具有殺傷力之槍
    彈未遂之犯行，事證明確，犯行洵堪認定，應予依法論科。
三、論罪量刑之理由：
(一)核被告戊○○上揭所為，係犯槍砲彈藥刀械管制條例第8條
    第5項、第1項之未經許可販賣可發射子彈具有殺傷力之改造
    手槍未遂罪、同法第12條第5項、第1項之未經許可販賣子彈
    未遂罪，公訴意旨認被告所為係槍砲彈藥刀械管制條例第8
    條第1項之未經許可販賣可發射子彈具有殺傷力之改造手槍
    罪、同法第12條第1項之未經許可販賣子彈罪，容有未洽，
    已詳述於前。被告販賣上開改造手槍1枝及子彈5顆未遂之行
    為，當然均包含持有性質，其持有行為應為販賣行為所吸收
    ，均不另論罪。本案共犯陳林德、陳麗真多次居間介紹A男
    與乙○○交易槍彈等訊息，雖未直接參與構成要件之行為，
    但渠等以參與販賣槍彈及分享傭金之犯意，為上述行為，仍
    應論以正犯。另被告與共犯乙○○、與綽號「昌哥」之成年
    男子，共同攜帶槍彈至前揭地點與證人A男、張國新交易，
    係屬參與構成要件之犯行，是被告與乙○○、陳林德、陳麗
    真、綽號「昌哥」之成年男子間就上開販賣槍枝、子彈犯行
    ，均有犯意聯絡及行為分擔，為共同正犯。被告以一販賣未
    遂行為觸犯前開未經許可販賣可發射子彈具有殺傷力之改造
    手槍未遂罪及未經許可販賣子彈未遂罪2罪，為想像競合犯
    ，應依刑法第55條前段規定，從一重之未經許可販賣可發射
    子彈具有殺傷力之改造手槍未遂罪處斷。被告已著手於販賣
    槍枝犯行之實行而不遂，為未遂犯，爰依刑法第25條第2項
    規定減輕其刑。爰審酌被告參與非法販賣具殺傷力之改造手
    槍及子彈，對於他人生命、身體安全構成嚴重威脅，影響社
    會治安不小，幸因未售出即警查獲，未造成更大之危害，以
    及被告之智識程度、生活狀況、參與本案犯行之分工程度、
    犯罪後猶否認犯行之態度等一切情狀，量處如主文所示之刑
    ，併就罰金刑部分諭知易服勞役之折算標準，以資懲儆。
(二)按物之能否沒收，應以裁判時之狀態為準 (最高法院85年度
    臺上字第2503號判決意旨參照)。扣案可發射子彈具有殺傷
    力之仿WALTHER廠PPK/S型半自動手槍製造之槍枝，換裝土造
    金屬槍管而成之改造手槍1枝(槍枝管制編號：0000000000號
    、含彈匣1個)及直徑8.0±0.5mm非制式子彈3顆，均屬違禁
    物，應依刑法第38條第1項第1款之規定宣告沒收。至扣案送
    鑑驗時試射之子彈2顆，均僅剩餘彈殼，依本院裁判時之現
    狀，顯已失其子彈之結構與性能而不具殺傷力，已非違禁物
    ，爰均不予宣告沒收。另未扣案被告所使用門號0000000000
    號行動電話 (含SIM卡1張)、共犯乙○○所使用門號0000000
    000號行動電話 (含SIM卡1張)、綽號「昌哥」之成年男子所
    使用門號0000000000號、0000000000號行動電話均(含SIM卡
    1張)及陳林德所使用0000000000行動電話(含SIM卡1張)，雖
    均係供本案犯罪所用之物，惟均未扣案，且沒收與否對於預
    防犯罪及公共利益或公共安全之維護，並無絕對影響，為免
    將來執行困難，爰不另為沒收之諭知，附此敘明。
四、應適用之法條：
    依刑事訴訟法第299條第1項前段，槍砲彈藥刀械管制條例第
    8條第5項、第1項、第12條第5項、第1項，刑法第11條前段
    、第28條、第55條前段、第25條第2項、第42條第3項、第38
    條第1項第1款，判決如主文。
本案經檢察官丙○○到庭執行職務。
中    華    民    國    97    年    10    月    24    日
                  刑事第四庭  審判長法  官  唐光義
                                    法  官  郭妙俐
                                    法  官  簡芳潔
以上正本證明與原本無異。
如不服本判決，應於收受送達後10日內向本院提出上訴書狀（應
敘述具體理由並附繕本）。
上訴書如未敘述理由，應於上訴期間屆滿後20日內補提理由書於
本院。
                                    書記官  呂苗澂
中    華    民    國    97    年    10    月    24    日
附錄論罪科刑法條全文：
槍砲彈藥刀械管制條例第8條
未經許可，製造、販賣或運輸鋼筆槍、瓦斯槍、麻醉槍、獵槍、
空氣槍或第4條第1項第1款所定其他可發射金屬或子彈具有殺傷
力之各式槍砲者，處無期徒刑或5年以上有期徒刑，併科新臺幣1
千萬元以下罰金。
未經許可，轉讓、出租或出借前項所列槍枝者，處5年以上有期
徒刑，併科新臺幣1千萬元以下罰金。
意圖供自己或他人犯罪之用，而犯前二項之罪者，處無期徒刑或
7年以上有期徒刑，併科新臺幣 1 千萬元以下罰金。
未經許可，持有、寄藏或意圖販賣而陳列第1項所列槍枝者，處
3年以上10年以下有期徒刑，併科新臺幣700萬元以下罰金。
第1項至第3項之未遂犯罰之。


司法院資訊處製作；財團法人民間司法改革基金會備份。
